臺灣宜蘭地方法院刑事判決　　　　　　　 94年度易字第289號
公　訴　人　臺灣宜蘭地方法院檢察署檢察官
被　　　告　乙○○
上列被告因詐欺案件，經檢察官提起公訴（94年度核退偵字第73
號）及移送併辦（94偵字第2688號），本院合議庭裁定適用簡式
審判程序，爰不經通常程序判決如下：
    主  文
乙○○幫助以意圖為自己不法之所有，以詐術使人將本人之物交
付為常業，處有期徒刑陸月。緩刑參年。
    事  實
一、乙○○於民國94年1月間，見自由時報分類廣告刊有應徵汽
    車貸款之求職訊息，旋即依撥打該分類廣告所留門號000000
    0000號、0000000000號行動電話，與自稱為會計人員之「林
    小姐」之人聯絡，該「林小姐」即派遣自稱「周政忠」之己
    ○○前來宜蘭縣羅東鎮為乙○○進行「面試」，嗣「林小姐
    」及己○○即以「公司避稅」及「薪資轉帳」為由，要求乙
    ○○辦理開之金融帳戶及交付存摺、提款卡。詎乙○○雖可
    預見提供自己帳戶供人使用，可能遭利用於掩飾他人犯常業
    詐欺罪所得之財物，仍基於幫助「林小姐」及其同夥實施常
    業詐欺罪及概括為彼等掩飾常業詐欺犯罪所得財物之不確定
    故意，並基於概括犯意，於如附表一編號1、2之時、地，交
    付不知情之林秀靜所有之存摺及金融卡，復於如附表一編號
    3、4之時、地，交付其所有存摺及金融卡與己○○，「林小
    姐」並允諾於「避稅」完成後，將給予一定之利潤予乙○○
    。嗣己○○取得如附表一之存摺等金融資料後，旋即交付予
    「林小姐」詐騙集團。「林小姐」詐騙集團便基於意圖為自
    己不法所有之概括犯意，連續於如附表二所示之時間、方法
    ，詐騙如附表所示丙○○等人之金錢。
二、案經宜蘭縣警察局羅東分局報請暨台灣宜蘭地方法院檢察署
    檢察官自動檢舉偵查起訴。
    理  由
一、被告乙○○對於上開犯行，於警訊、偵查及本院審理時均坦
    承不諱，經核與同案被告己○○於警訊供述情節大致相符，
    並經證人林秀靜於警訊及偵查中結證屬實，且據被害人丙○
    ○、戊○○、庚○○、甲○○、丁○○於警詢中指述甚詳。
    此外，復有分類廣告3張、中華郵政公司自動櫃員機交易明
    細表4張、陽信商業銀行自動櫃員機交易明細單2份、三信商
    業銀行自動櫃員機交易明細表1份、郵政國內匯款執據1份、
    台北國際商業銀行羅東分行開戶資料及歷史明細檔查詢單1
    份、中國國際商業銀行羅東分行開戶資料及客戶歷史檔交易
    明細查詢表各1份、中華郵政股份有限公司宜蘭郵局客戶基
    本資料及客戶歷史交易清單各1份、華僑銀行羅東分行開戶
    資料及存款往來明細查詢單各1份附卷可稽。況查，金融帳
    戶為個人理財之工具，在銀行、郵局申請設立存款帳戶，除
    須提出身分資料以供查核外，並無其他特別規定或條件，一
    般民眾皆可以存入最低開戶金額之方式申請之，且一個人可
    以在不同之金融機構申請多數之存款帳戶使用，此乃眾所週
    知之事實，則依一般人之社會生活經驗，苟見陌生人不以自
    己名義申請開戶，反而以金錢向他人租借、購入之金融機構
    帳戶，衡情該帳戶多係供人不法使用。且近年來常業詐欺案
    件頻傳，新聞媒體對於詐欺取財犯罪利用他人帳戶（俗稱人
    頭戶）以為取得詐欺款項之方法，且事後提領一空，致難以
    追查等情亦多有傳播，此已為台灣社會經驗常見之情形。而
    被告正值青年，智力正常，且亦自承提供上開帳戶之存摺簿
    、提款卡給「林小姐」等人，可遭他人為不法利用，顯見伊
    可預見該男子或其他不詳姓名之人將其所提供之帳戶用於掩
    飾因常業詐欺犯罪所得，而不違反其本意，是被告應有提供
    前開帳戶幫助常業詐欺及為他人掩飾犯罪所得之不確定故意
    。事證明確，被告犯行應堪認定。
五、查上開詐騙集團之騙術熟練狡詐，詐得金額頗鉅，顯係恃詐
    欺維生，應係以詐欺為常業。被告提供帳戶之行為，係以幫
    助之意思為上開常業詐欺犯行施以助力，核其所為，係犯刑
    法第30條第1項、第340條之幫助常業詐欺罪。又被告將其在
    金融機構之帳戶，連同存摺及金融卡等提供他人，供常業詐
    欺集團將詐欺所得財物過帳之用，其行為應屬洗錢防制法第
    2條第2款為他人掩飾犯罪所得之構成要件行為。而常業詐欺
    罪，依洗錢防制法第3條第1項第5款之規定，係屬該法所稱
    之重大犯罪，則被告此部分之行為，又犯洗錢防制法第9條
    第2款之洗錢罪。此部分之犯罪事實，與上開幫助常業詐欺
    之犯行有想像競合犯之裁判上一罪關係，為本件審理範圍所
    及，自應由本院併予審理，附此敘明。被告以一行為觸犯上
    開二罪名，應依刑法第55條前段規定，從一重之幫助常業詐
    欺罪處斷。被告係幫助犯，依刑法第30條第2項規定，按正
    犯之刑減輕其刑。爰審酌被告正值青壯，竟因一時失慮而提
    供帳戶幫助他人犯罪，增加查緝困難，危害社會秩序甚鉅，
    且犯罪後於警訊、偵查及本院準備程序中均坦承犯行，深具
    悔意，態度良好等一切情狀，量處如主文所示之刑。又被告
    前未曾受有期徒刑以上刑之宣告，有台灣高等法院被告前案
    紀錄表在卷可憑，茲因一時失慮而罹刑典，經此偵審程序應
    已知警惕，而無再犯之虞，本院認對其所宣告之刑以暫不執
    行為適當，爰併予宣告緩刑3年，以勵自新。
據上論斷，應依刑事訴訟法第299條第1項前段，洗錢防制法第9
條第2項，刑法第11條、第340條、第30條第1項、第2項、第55條
、第74條第1款，判決如主文。
本案經檢察官吳宇青到庭執行職務
中    華    民    國    94    年    9     月    30    日
                      刑事第二庭  法  官  謝佩玲
以上正本證明與原本無異。
如不服本判決，應於判決送達後10日內，向本院提出上訴狀 (應
附繕本)。
                                  書記官  藍友隆
中　　華　　民　　國　　94　　年　　10　　月　　11　　日
附錄法條
刑法第340條
以犯第339條之罪為常業者，處1年以上7年以下有期徒刑，得併
科5萬元以下罰金。
洗錢防制法第2條第2款
本法所稱之洗錢，係指下列之行為
二、掩飾、收受、搬運、寄藏、故買或牙保他人因重大犯罪所得
財物或財產上利益者。
洗錢防制法第9條第2項
犯第2條第2項之罪者，處7年以下有期徒刑，得併科新臺幣5百萬
元以下罰金。
